【裁判字號】    89,訴,316
【裁判日期】    890530
【裁判案由】    偽造文書等
【裁判全文】
台灣彰化地方法院刑事判決                          八十九年度訴字第三一六號
    公  訴  人  臺灣彰化地方法院檢察署檢察官
    被      告  甲○○
右列被告因偽造文書等案件，經檢察官提起公訴（八十八年度偵字第七三二七、九五
四七號），本院判決如左：
    主  文
甲○○共同行使偽造公文書，足以生損害於公眾及他人，累犯，處有期徒刑壹年陸月
。
偽造之台中縣霧峰鄉戶政事務所及彰化縣員林鎮戶政事務所之戶籍謄本專用章各壹顆
、「主任洪美汝」及「主任鄭模鉅」之主管簽名章各壹顆暨以上開印章加蓋於台中縣
霧峰鄉戶政事務所八十八年六月十一日中縣霧戶謄字第（甲）００四九六六號戶籍謄
本、彰化縣員林鎮戶政事務所八十八年六月十六日彰縣員戶謄字第（甲）００五四三
七號、００五四三八號戶籍謄本上之偽造印文共陸枚以及在委託書及切結書上偽造「
林足」之署押共貳個均沒收。
    事  實
一、甲○○曾有詐欺、毀損、二次麻藥及賭博之前科，最近一次構成累犯之前科，係
    於民國（下同）八十三年四月七日，因違反麻醉藥品管理條例案件，經本院判處
    有期徒刑十月確定，於八十四年七月十四日，因假釋期滿而執行完畢，猶不知悔
    改，竟於八十八年四、五月間，夥同員林戶政事務所人員周華俊及另二不知名之
    成年男子（周華俊檢方另分案偵查中），共同意圖為自己不法之所有，謀議利用
    彰化縣政府辦理發放彰化縣彰化市○○○道路新闢工程ＯＫ＋０００至一Ｋ＋三
    二０段，坐落於彰化市○○○段牛埔子小段四九之一地號土地徵收補償費予已亡
    故之受徵人林階堂之機會，由周華俊及另二不知名之男子，於不詳時地，負責偽
    造台中縣霧峰鄉戶政事務所八十八年六月十一日中縣霧戶謄字第（甲）００四九
    六六號戶籍謄本、彰化縣員林鎮戶政事務所八十八年六月十六日彰縣員戶謄字第
    （甲）００五四三七號、００五四三八號戶籍謄本，偽造為林階堂之子為林銀棟
    （即甲○○之父），足以生損害於受徵人林階堂之子嗣林清正等人以及戶政機關
    戶籍管理之正確性，並由甲○○以辦理父親土地繼承為由，向不知情之妹林足取
    得林足之身分證、戶籍謄本、印鑑章、印鑑證明，復於不詳時地，偽造林足之委
    託書及切結書等文件，足以生損害於林足，再由前揭不知名之二男子載同前往彰
    化縣政府，並由甲○○於八十八年六月十七日，持前揭證件向彰化縣彰化地政事
    務所承辦人員王寶玉偽稱其係受徵人林階堂之繼承人，使王寶玉陷於錯誤，於具
    領補償費聯單上簽章並審核通過，並給付面額新台幣（以下同）四百七十五萬四
    千一百六十元、票號BOB0000000號之台灣土地銀行支票一紙，嗣甲○○旋與其中
    一不知名男子共同持該支票向土地銀行彰化分行領取補償費四百七十五萬四千一
    百六十元。得款後由甲○○分得三十五萬元之價金（起訴書誤植為三十萬），其
    餘由周華俊及前揭二不知名男子取得。嗣因受徵人林階堂之子嗣林清正等人於八
    十八年七月五日向彰化縣彰化地政事務所請領前揭補償費時，經王寶玉查閱資料
    後，始發現甲○○等人之前揭情事。
二、案經彰化縣政府函送及法務部調查局彰化縣調查站移送臺灣彰化地方法院檢察署
    檢察官偵查起訴。
    理  由
一、右開事實，迭據被告甲○○於偵審中供承不諱，且有經偽造之被繼承人林階堂繼
    承系統表、台中縣霧峰戶政事務所八十八年六月十一日中縣霧戶謄字第（甲）０
    ０四九六六號戶籍謄本、彰化縣員林鎮戶政事務所八十八年六月十六日彰縣員戶
    謄字第（甲）００五四三七號、００五四三八號戶籍謄本在卷足憑，復有彰化縣
    政府八十八年八月十六日（八八）彰府政三字第九四三號函、台中縣霧峰鄉戶政
    事務所八十八年七月十四日（八八）中縣霧鄉戶字第二０一九號函、彰化縣員林
    鎮戶政事務所八十八年七月二十六日（八八）員鎮戶字第三０二九號函及台灣土
    地銀行彰化分行八十八年七月十五日彰宅字第八八００四六九號函、八十八年八
    月九日彰存字第八八００五五六號函附卷可稽，事證明確，被告行使偽造私文書
    、行使偽造公文書及詐欺等罪行皆堪認定。
二、核被告甲○○所為，係犯刑法第二百十六條、二百十一條之行使偽造公文書罪、
    同法第二百十六條、二百十條之行使偽造私文書罪及同法第三百三十九條第一項
    之詐欺取財罪。被告甲○○與與周華俊及前揭二不知名男子間，就上開犯行，具
    有共同犯罪之意思聯絡與行為分擔，是為共同正犯。被告偽造主管簽名章及戶籍
    謄本專用章等公印之行為乃係偽造公文書之階段行為；被告偽造林足之署押及盜
    用林足之印章之行為乃係偽造私文書之階段行為；又其偽造文書之低度行為應為
    行使偽造文書之高度行為所吸收，均不另論罪，應分別依行使偽造公文書罪及行
    使偽造私文書罪論處。另其所犯之行使偽造公文書罪、行使偽造私文書罪與詐欺
    取財三罪間，有方法結果之牽連關係，為牽連犯，應從一重之行使偽造公文書罪
    處斷。又被告前曾犯違反麻醉藥品管理條例罪，經本院於八十三年四月七日判處
    有期徒刑十月確定，於八十四年七月十四日，因假釋期滿而執行完畢，有臺灣彰
    化地方法院檢察署刑案資料查註紀錄表及台灣高等法院被告全國前案紀錄表各乙
    份附卷可稽，五年以內再犯本件有期徒刑以上之罪，為累犯，應加重其刑。爰審
    酌被告之素行、犯罪之動機、分工角色、手段、盜領徵收補償費所生之危害非輕
    以及犯罪後坦承犯行，並供陳其他共犯等一切情狀，從輕量處如主文所示之刑，
    以示懲儆。偽造之台中縣霧峰鄉戶政事務所及彰化縣員林鎮戶政事務所之戶籍謄
    本專用章各一顆、「主任洪美汝」及「主任鄭模鉅」之主管簽名章各一顆（上開
    印章雖未扣案，惟無法證明已滅失）暨以上開印章加蓋於台中縣霧峰鄉戶政事務
    所八十八年六月十一日中縣霧戶謄字第（甲）００四九六六號戶籍謄本、彰化縣
    員林鎮戶政事務所八十八年六月十六日彰縣員戶謄字第（甲）００五四三七號、
    ００五四三八號戶籍謄本上之偽造印文共六枚以及在委託書及切結書上偽造「林
    足」之署押共二個，均應依刑法第二百十九條宣告沒收。
據上論斷，應依刑事訴訟法第二百九十九條第一項前段，刑法二十八條、第二百十六
條、第二百十條、第二百十一條、第三百三十九條第一項、第五十五條、第四十七條
、第二百十九條，罰金罰鍰提高標準條例第一條前段，判決如主文。
本案經檢察官李進清到庭執行職務。
中      華      民      國      八十九      年    五    月    三  十    日
                                        臺灣彰化地方法院刑事第二庭
                                            法      官  康  弼  周
告訴人或被害人對於判決如有不服具備理由請求檢察官上訴者，其上訴期間之計算係
以檢察官收受判決正本之日期為準。如不服本判決，應於判決送達後十日內向本院提
出上訴狀( 須附繕本 )。
中      華      民      國      八十九      年    五    月    三十一    日
                                            法院書記官  田  慧  賢
刑法第二百十六條
行使第二百十條至第二百十五條之文書者，依偽造、變造文書或登載不實事項或使登
載不實事項之規定處斷。
刑法第二百十條
偽造、變造私文書，足以生損害於公眾或他人者，處五年以下有期徒刑。
刑法第二百十一條
偽造、變造公文書，足以生損害於公眾或他人者，處一年以上七年以下有期徒刑。
刑法第三百三十九條
意圖為自己或第三人不法之所有，以詐術使人將本人或第三人之物交付者，處五年以
下有期徒刑、拘役或科或併科一千元以下罰金。
以前項方法得財產上不法之利益或使第三人得之者亦同。
前二項之未遂犯罰之。
刑法第二百十九條
偽造之印章、印文或署押，不問屬於犯人與否，沒收之。


司法院資訊處製作；財團法人民間司法改革基金會備份。
